【裁判字號】    99,上訴,663
【裁判日期】    990610
【裁判案由】    毒品危害防制條例
【裁判全文】
臺灣高等法院刑事判決                 99年度上訴字第663號
上  訴  人
即  被  告  甲○○
選任辯護人  范民珠律師
            韓邦財律師
上列上訴人因毒品危害防制條例案件，不服臺灣桃園地方法院
98年度訴字第1098號，中華民國98年12月11日第一審判決（起訴
案號：臺灣桃園地方法院檢察署97年度偵字第23611號），提起
上訴，本院判決如下：
    主  文
上訴駁回。
    事  實
一、甲○○能預見真實姓名年籍不詳綽號「阿忠」之成年男子（
    下稱「阿忠」）允諾以由甲○○先行購買價值新臺幣（下同
    ）2萬元供運輸之車輛為報酬，而所託付運輸之物品可能係
    毒品危害防制條例第2條第2項第4款所明定列管之第四級毒
    品先驅原料鹽酸羥亞胺（Hydroxylimine HCI），且甲○○
    知悉第四級毒品依法不得持有、運輸，竟於民國（下同）97
    年9月中下旬某日，在桃園縣中壢市○○○路812號江衍龍修
    車廠（下稱江衍龍修車廠）旁麵店，因「阿忠」允諾給予上
    開報酬，而與「阿忠」形成共同運輸第四級毒品之犯意聯絡
    ，「阿忠」遂於2、3日後，於桃園縣中壢市○○○路某加油
    站旁，交付0000000000號行動電話予甲○○，告以將以此行
    動電話聯絡運輸毒品一事，請其屆時依指示將毒品載送江衍
    龍修車廠對面加油站附近路旁停放。甲○○並依約於10月中
    旬某日向不知情之友人江衍龍（業經檢察官為不起訴處分）
    購買價值2萬元之車號9969-TS號自用小客車準備供作運輸毒
    品之用。嗣於97年10月27日下午5時許，「阿忠」撥打0000
    000000號行動電話，指示甲○○於同日下午6時30分許至桃
    園縣桃園市○○路369號家樂福大賣場（下稱家樂福）之4樓
    停車場運輸毒品，甲○○遂駕駛車號9969-TS號自用小客車
    ，並電請江衍龍駕駛另一自用小客車一同前往，於同日下午
    6 時許抵家樂福後，甲○○依約至家樂福4樓停車場，江衍
    龍則在家樂福外路邊等待，同日晚間7時許，某真實姓名年
    籍不詳亦有運輸毒品犯意聯絡之人以0000000000號行動電話
    撥打甲○○持用之0000000000號行動電話聯絡運送毒品一事
    ，同日晚間8時許，該真實姓名年籍不詳之人駕駛某福特廠
    牌之銀色自用小客車停放在甲○○車號9969-TS號自用小客
    車旁，並示意由甲○○將該車內行李箱及後座之第四級毒品
    鹽酸羥亞胺搬至其車號9969-TS號自用小客車後，旋即離去
    ，甲○○、江衍龍則一同返回江衍龍修車廠，甲○○並將車
    號9969 -TS號自用小客車停放於江衍龍修車廠旁。嗣臺灣桃
    園地方法院檢察署檢察官指揮行政院海岸巡防署海岸巡防總
    局北部地區巡防局臺北機動查緝隊，會同臺北市政府警察局
    松山分局、桃園機動查緝隊、新竹機動查緝隊、中部地區巡
    防局苗栗機動查緝隊、東部地區巡防局花蓮機動查緝隊、岸
    巡第一二、一三、二一、二四、三二大隊及岸巡第二總隊，
    於同日晚間9時15分許當場查獲，在江衍龍修車廠逮捕甲○
    ○、江衍龍、呂勇達（業經檢察官為不起訴處分），並扣得
    如附表所示毒品、包裝袋、紙箱、甲○○由身上丟在地上之
    0000000000號行動電話等物，而悉上情。
二、案經行政院海岸巡防署海岸巡防總局北部地區巡防局報告臺
    灣桃園地方法院檢察署檢察官偵查起訴。
    理  由
壹、證據能力部分：
（一）證人黃雍翔、江衍龍於原審所為證述，非審判外之陳述，
      並經具結，自有證據能力。
（二）查本案所引用之其他非供述證據，經本院依法踐行調查證
      據程式，檢察官、被告選任辯護人均不爭執各該證據之證
      據能力，且亦查無依法應排除其證據能力之情形，自有證
      據能力。
貳、實體部分：
一、上訴人即被告甲○○經本院合法傳喚無正當理由不到庭，據
    其於原審固不否認於9月份中下旬某日，在江衍龍修車廠遇
    到「阿忠」，「阿忠」於中午吃飯時委由其幫忙載貨，伊當
    時說沒有電話，「阿忠」說過2、3天會給伊電話，並於2、3
    天後將0000000000號行動電話給伊，作為聯絡載貨之用，並
    要伊依照電話指示，將貨物運至江衍龍修車廠對面加油站旁
    ，「阿忠」有說要伊買一臺2萬元代步的車子載貨，並以此
    作為載貨之報酬，伊因此向江衍龍買了車號9969 -TS號自用
    小客車，「阿忠」於本件查獲當天下午5時許要伊去家樂福
    載貨等情，惟矢口否認有何運輸第四級毒品之犯行，於原審
    辯稱：伊不知道「阿忠」叫伊去載送的貨物是什麼東西，亦
    未懷疑內容物可能為毒品或其他違禁品，伊並沒有運輸第四
    級毒品之犯意云云。經查：
（一）上開事實，業據證人即查獲本件之行政院海岸巡防署臺北
      機動查緝隊員警黃雍翔於原審審理時證稱：伊是接獲情報
      ，從家樂福鎖定被告，一路尾隨至江衍龍修車廠，被告原
      本將車子進入江衍龍修車廠，但之後伊其他同事到場時，
      被告將車子移出來停在路邊，伊看到被告、江衍龍、呂勇
      達3人站在車廠外，伊與其他員警一起上前盤查，目視車
      子後座有化學藥品，經當場查證後車廂發現製造第三級毒
      品愷他命所需的原料鹽酸羥亞胺，查獲被告時，被告有將
      身上手機丟在江衍龍修車廠裡面等語甚詳（見原審訴字卷
      第32-34頁）；且據證人江衍龍於原審證稱：97年10月間
      ，被告有向伊買車，他說要買壹台代步車，要伊幫忙找，
      伊就找一台福特，價格2萬元；97年10月27日下午5時被告
      找伊去桃園載送東西，被告之前就有跟伊說過要載送東西
      的事情，10月27日才過來找伊，跟伊說要去桃園載送東西
      等語（見原審卷第36頁反面、第37頁），並有現場照片、
      9969-TS號自用小客車車籍資料、0000000000號行動電話
      通聯記錄（97年10月27日確實有與0000000000號行動電話
      聯絡）在卷可稽（見偵查卷第56-68、76、128-130頁）。
（二）被告於原審雖辯稱：伊不知道「阿忠」要伊載送的貨物是
      什麼云云。惟查，扣案如附表編號(一)(二)所示毒品，經內政
      部警政署刑事警察局鑑定，確檢出第四級毒品先驅原料鹽
      酸羥亞胺成分（詳如附表編號(一)(二)所示），有該局97年12
      月17日刑鑑字第0970176448號鑑定書在卷可稽（見偵查卷
      第123頁）。復查，被告於原審準備程序中供稱：阿忠說
      是大陸來的玉品（見原審審訴字卷第26頁），又於原審審
      理時供稱：阿忠告訴伊載送的貨物是從大陸來的，沒有說
      是什麼貨物云云（見原審訴字卷第42頁），經原審質以：
      「為何你在審理中心說是大陸來的玉？」，被告旋改稱：
      阿忠跟伊說他在大陸從事石頭、藝品等類似古董飾品的事
      業，伊想說應該可能是國寶或是什麼的，伊委任律師時有
      這樣跟律師說云云（見原審訴字卷第42-43頁），前後陳
      述已不相符，且選任辯護人韓邦財律師於原審辯護狀係為
      被告辯護稱：阿忠於席間有談到其平日為販售A級仿冒品
      ，被告自亦認為載運貨物為仿冒品云云（見原審審訴字卷
      第29頁），與被告上開陳述亦有出入，經原審於審理時再
      質以：「為何98年10月22號律師準備書狀裡面寫阿忠告訴
      你他平日在販售A級仿冒品，且你也認為載送的貨物就是
      仿冒品，與你之前、今天陳述均有不合，有何意見？」，
      被告旋又改稱：那時候阿忠也有拿類似LV的仿冒包包給伊
      ，是在大陸做的云云（見原審訴字卷第43頁），就其是否
      知悉「阿忠」要其載送之貨物為何、是否為玉品、仿冒品
      等情，所述前後左異，顯見被告有意隱瞞實情，而扣案之
      如附表編號(一)(二)所示毒品，經內政部警政署刑事警察局鑑
      定結果，確檢出第四級毒品先驅原料鹽酸羥亞胺成分，已
      如前述，並參以證人黃雍翔於原審證稱：「（你剛剛說後
      車廂裡面有K他命原料，是否已經開箱？）那個沒有封箱
      ，只有袋子包住，有聞到味道等語（見原審卷第33頁），
      被告辯稱不知「阿忠」要其載送之貨物為何云云，應不可
      採。
（三）參以被告於偵查中及原審準備程序時供稱：「阿忠」要其
      去買一臺車代步車去幫他載東西，之後該車輛就當作是載
      運貨物之報酬云云（見偵查卷第108頁，原審審訴字卷第
      26頁，原審訴字卷第17頁），然查一般載運貨物係以載運
      貨物之重量、容量、貨物之保存難易、載送之距離等計費
      ，而本件被告僅將一自小客車即得載運之物品自桃園縣桃
      園市載送至中壢市江衍龍修車廠，載運之數量非鉅、距離
      並非長途，該批貨物亦無需要特殊保存之情形，被告供稱
      其載送該次貨物即可得到一輛自小客車為代價，則其辯稱
      ：不知所載送之物係毒品云云，應係卸責之詞。況本件係
      由「阿忠」交付0000000000號行動電話作為聯絡，「阿忠
      」於97年9月中下旬某日後2、3日即交付該行動電話，直
      至97年10月27日始聯絡被告前往載貨，而載貨之地點非一
      固定堆置貨物之處所，而係一般民眾得進出之家樂福停車
      場，且由真實姓名年籍不詳之人駕駛車輛示意由被告搬運
      至車號9969-TS號自用小客車，嗣後之交貨地點亦非固定
      堆置貨物之處，而係江衍龍修車廠對面之加油站附近等情
      ，亦經被告供承在卷（見偵查卷第36-38、108頁，原審訴
      字卷第17頁），惟查一般委任載運貨物，均會有確定之時
      間、地點，「阿忠」於委託被告載送貨物時，非但無確定
      之時間、地點，且於提供聯絡之行動電話後，約1個月之
      時間始聯絡被告前往載貨，載運貨物之起運點及終點均非
      固定之處所而為公眾得出入之家樂福停車場、加油站路邊
      ，亦與常情不符。凡此，自客觀上已足使一般人心生託付
      攜帶物品並非合法之合理懷疑，被告為心智健全具有相當
      社會經驗之成年人，自不能自外於人。此外，被告於警詢
      時供稱：伊會將身上手機丟在江衍龍修車廠，是因為「阿
      忠」說如果有被警方攔檢就將行動電話丟掉云云（見偵查
      卷第38頁），而據證人黃雍翔於原審審理時證稱：查獲時
      被告將身上行動電話丟在江衍龍修車廠裡面等語（見原審
      訴字卷第33頁），若非被告知悉其運輸之物品為毒品等違
      禁物，何以配合「阿忠」所言於警方查獲時將行動電話丟
      掉，益見被告已預見其所載運之物品可能為鹽酸羥亞胺等
      違禁物，被告既已有此預見，然其仍駕車載運上開物品，
      由此事證，自足認定對被告而言，縱使所運輸之物品為鹽
      酸羥亞胺毒品，亦不違背其將之運輸入臺之本意，被告有
      運輸第四級毒品鹽酸羥亞胺之未必故意，應可認定。
（四）綜上所述，被告甲○○及其辯護人所辯均非可採，本件事
      證明確，被告之犯行堪以認定。
二、按行為後法律有變更者，適用行為時之法律。但行為後之法
    律有利於行為人者，適用最有利於行為人之法律，刑法第2
    條第1 項定有明文（刑法第2 條係規範行為後法律變更所生
    新舊法律比較適用之準據法，是刑法第2 條本身雖經修正，
    但該條文既屬適用法律之準據法，本身尚無比較新舊法之問
    題，應逕適用裁判時之刑法第2 條規定以決定適用之刑罰法
    律）。又本件被告行為後，毒品危害防制條例第4 條業已修
    正，並於98年5 月20日公布，同年月22日施行，然上開修正
    僅係提高該條例第4 條第1 項至第3 項得併科之罰金數額，
    本件論斷之毒品危害防制條例第4 條第4 項既未經修正，自
    無庸為新舊法之比較。
三、按鹽酸羥亞胺係毒品危害防制條例所規範之第四級毒品先驅
    原料。核被告甲○○所為，係犯毒品危害防制條例第4條第
    4項之運輸第四級毒品罪。被告運輸毒品前後持有毒品之低
    度行為，為運輸之高度行為所吸收，不另論罪。被告與「阿
    忠」、載運鹽酸羥亞胺至家樂福4樓停車場之該真實姓名年
    籍不詳之人間，就上開運輸第四級毒品犯行間，有犯意聯絡
    及行為分擔，為共同正犯。又被告犯應併合處罰之數罪，經
    法院以判決或裁定定其數罪之應執行刑確定者，該數罪是否
    執行完畢，均係以所定之應執行刑全部執行完畢為斷。在定
    應執行刑之前已先執行之有期徒刑之罪，因嗣後與他罪合併
    定執行刑，而由檢察官換發執行指揮書執行應執行刑者，前
    已執行之有期徒刑部分，僅應扣除，該罪宣告之刑不能認為
    已執行完畢（最高法院98年度臺非字第236號判決參照）。
    本件公訴人認被告曾因背信案件，經原審以96年度壢簡字第
    2255號判決判處有期徒刑6月確定，嗣經減刑為有期徒刑3月
    確定，並於97年3月18日易科罰金執行完畢，應構成累犯。
    惟被告上開犯罪因與其另犯之詐欺罪、牙保贓物罪，經本院
    以93年度上訴字第2602號判決分別判處有期徒刑1年2月、6
    月確定，嗣經本院以98年度聲減字第407號裁定分別減為有
    期徒刑7 月、3月確定，並與前開背信罪定應執行有期徒刑1
    年確定，尚未執行完畢，有本院被告前案紀錄表在卷可參，
    依前揭說明，被告本件所犯尚不構成累犯，公訴人上開所認
    ，容有誤會，併此敘明。
四、原審適用上開規定，並審酌被告為圖利益，運輸大量鹽酸羥
    亞胺愷，其純度高達69％、88％，若流入市面，將嚴重損及
    我國社會之安全及國人之健康，所幸前開毒品及時扣案尚未
    流入市面，及被告否認犯罪之犯後態度等一切情狀，量處有
    期徒刑3年6月。另以毒品危害防制條例第2條第2項規定，毒
    品依其成癮性、濫用性及對社會危害性分為四級，並就製造
    、運輸、販賣、意圖販賣而持有、以非法方法使人施用、引
    誘他人施用及轉讓等不同品項毒品之行為，分別定其處罰。
    惟鑑於第三、四級毒品均係管制藥品，特於同條例第11 條
    之1明定無正當理由，不得擅自持有；第18條第1項後段復規
    定查獲之第三、四級毒品，無正當理由而擅自持有者，沒入
    銷燬之。從而，依同條例第18條第1項後段應沒入銷燬之毒
    品，專指查獲之施用、持有第三、四級毒品（按依98年5 月
    20日修正公布之毒品危害防制條例第11條第5項、第6項之規
    定，此處應指持有第三級、第四級毒品純質淨重未滿20公克
    者）而言；倘係查獲之製造、運輸、販賣、意圖販賣而持有
    、以非法方法使人施用、引誘他人施用或轉讓之第三、四級
    毒品，既屬同條例相關法條明文規定處罰之犯罪行為，即非
    該條項應沒入銷燬之範圍。又同條例第19條第1項所定「供
    犯罪所用或因犯罪所得之物」，係指犯第4條至第9條、第12
    條、第13條或第14條第1項、第2項之罪所用或所得之物，不
    包括毒品本身在內，自不得為第三、四級毒品之沒收依據。
    同條例對於查獲之製造、運輸、販賣、意圖販賣而持有、以
    非法方法使人施用、引誘他人施用及轉讓第三、四級毒品之
    沒收，並無特別規定，如其行為已構成犯罪，則該毒品即屬
    不受法律保護之違禁物，應回歸刑法之適用，依刑法第38
    條第1項第1款之規定沒收之（最高法院95年度臺上字第911
    號判決參照）。是本件扣案如附表編號(一)(二)所示之第四級毒
    品鹽酸羥亞胺，應依刑法第38條第1項第1款之規定宣告沒收
    。至扣案如附表編號(三)(四)所示之包裝袋2個、如附表編號(五)
    (六)所示之紙箱2個、0000000000號行動電話1支分別係共犯「
    阿忠」所有供本件運輸毒品所用之物，均應依同條例第19條
    第1項規定諭知沒收，且上開物品均已扣案，並無全部或一
    部不能沒收之可能，自無庸諭知追徵價額或以被告之財產抵
    償。又該行動電話中所附之0000000000號SIM卡1張，雖為供
    本件犯罪所用之物，然並無證據證明為「阿忠」所有，另被
    告雖自承：「阿忠」允諾之後給伊買車的2萬元，惟被告既
    經查獲，並未實際取得此部分報酬，自無宣告沒收之必要。
    至本案查獲時扣案之遙控器、其他行動電話、現金，並無證
    據證明係供本案犯罪所用之物或因本案犯罪所得之財物，亦
    非違禁物，均不為沒收之諭知。認事用法核無違誤，量刑亦
    屬妥適，上訴人即被告仍執陳詞提起上訴，否認犯罪，為無
    理由，應予駁回。
五、被告經合法傳喚，無正當理由不到庭，爰不待其陳述逕行判
    決。
據上論結，應依刑事訴訟法第368條、第371條，判決如主文。
本案經檢察官張秋雲到庭執行職務。
中    華    民    國    99    年    6     月    10    日
                  刑事第六庭審判長法  官  林明俊
                                  法  官  何信慶
                                  法  官  吳淑惠
以上正本證明與原本無異。
如不服本判決，應於收受送達後10日內向本院提出上訴書狀，其
未敘述上訴之理由者並得於提起上訴後10日內向本院補提理由書
（均須按他造當事人之人數附繕本）「切勿逕送上級法院」。
                                  書記官  陳雅加
中    華    民    國    99    年    6     月    15    日
附錄：本案論罪科刑法條全文
毒品危害防制條例第4條
製造、運輸、販賣第一級毒品者，處死刑或無期徒刑；處無期徒
刑者，得併科新臺幣 2 千萬元以下罰金。
製造、運輸、販賣第二級毒品者，處無期徒刑或 7 年以上有期
徒刑，得併科新臺幣 1 千萬元以下罰金。
製造、運輸、販賣第三級毒品者，處 5 年以上有期徒刑，得併
科新臺幣 7 百萬元以下罰金。
製造、運輸、販賣第四級毒品者，處 3 年以上 10 年以下有期
徒刑，得併科新臺幣 3 百萬元以下罰金。
製造、運輸、販賣專供製造或施用毒品之器具者，處 1 年以上
7 年以下有期徒刑，得併科新臺幣 1 百萬元以下罰金。
前五項之未遂犯罰之。
附表
┌──┬─────────────────┬─────────────┐
│編號│沒收物                            │備註                      │
├──┼─────────────────┼─────────────┤
│(一)  │鹽酸羥亞胺，淨重24936.24公克，鑑定│內政部警政署刑事警察局97年│
│    │用罄0.32公克，驗餘淨重24935.92公克│12月17日刑鑑字第0970176448│
│    │。                                │號鑑定書                  │
├──┼─────────────────┼─────────────┤
│(二)  │鹽酸羥亞胺，淨重14872.24公克，鑑定│內政部警政署刑事警察局97年│
│    │用罄0.41公克，驗餘淨重14871.83公克│12月17日刑鑑字第0970176448│
│    │。                                │號鑑定書                  │
├──┼─────────────────┼─────────────┤
│(三)  │上開編號(一)毒品之包裝袋1 個。      │                          │
├──┼─────────────────┼─────────────┤
│(四)  │上開編號(二)毒品之包裝袋1 個。      │                          │
├──┼─────────────────┼─────────────┤
│(五)  │運輸上開編號(一)毒品之紙箱1個。     │                          │
├──┼─────────────────┼─────────────┤
│(六)  │運輸上開編號(二)毒品之紙箱1個。     │                          │
└──┴─────────────────┴─────────────┘

司法院資訊處製作；財團法人民間司法改革基金會備份。
